臺灣高等法院臺南分院刑事裁定　　　　 100年度聲再字第73號
再審聲請人　陳永順
即受判決人
上列聲請人因懲治盜匪條例案件，對於本院77年度上重二訴字第
480號確定判決（台灣台南地方法院76年度重訴字第53號、77年
度重訴緝字第1號、台灣台南地方法院檢察處76年度偵字第4805
號）聲請再審，本院裁定如下：
    主  文
再審之聲請駁回。
    理  由
一、聲請再審意旨略以：
  (一)原確定判決認定聲請人涉犯懲治盜匪條例之罪，係以共同被
    告莊士吉警詢及偵查中之陳述為依據，然莊士吉於警詢及偵
    查中之陳述並未經具結，應無證據能力，原確定判決採為判
    決基礎，顯違背證據法則。
  (二)原確定判決認聲請人持客觀上足以造成他人生命危險之短刀
    1把，挾持被害人上車，藉此脅迫被害人籌措新台幣2,500萬
    元後始願放其離去，其間適逢台南市警察局第一分局後甲派
    出所員警巡邏盤查而當場查獲共同被告莊士吉，據莊士吉於
    偵訊所供內容，其犯罪工具有短刀1把，惟扣案物品並無短
    刀1把，究竟有無短刀1把存在，事實審法院未依職權調查，
    採證亦有違法。
  (三)又被告有與證人對質或詰問證人之權利，對質詰問權為憲法
    保障之基本人權，為大法官會議釋字第384號所闡釋在案。
    司法警察官本於職務作成之報告文書，係基於他人之陳述或
    判斷意見而作成，本身無從依直接審理之方式調查，應無證
    據能力，縱令已向被告朗讀或告以要旨，亦不能遽為有罪判
    決依據。本件原確定判決之事實審法院並未踐行賦予聲請人
    對共同被告及被害人對質詰問之機會，僅提示告以要旨，作
    為論罪之基礎，審理程序有重大瑕疵。
  (四)綜上所述，原確定判決所援用之證據均不具證據能力，亦未
    依職權調查證據，並給予聲請人對質詰問之機會，其採證顯
    有違法，爰依刑事訴訟法第420條第1項第6款、第421條之規
    定聲請再審等語；並提出本院77年度上重二訴字第480號及
    最高法院77年度台上字第3503號刑事判決抄本各1件為證。
二、按不得上訴於第三審法院之案件，除前條規定（即刑事訴訟
    法第420條）外，其經第二審確定之有罪判決，如就足生影
    響於判決之重要證據漏未審酌者，亦得為受判決人之利益，
    聲請再審，並應於送達判決後20日內為之，刑事訴訟法第42
    1條、第424條分別定有明文。依上開法條規定意旨，可認當
    事人得以就足生影響於判決之重要證據漏未審酌為由，為受
    判決人之利益聲請再審者，以不得上訴於第三審法院之案件
    ，而經第二審確定之有罪判決為限（最高法院24年抗字第36
    1號判例）。
    本件再審聲請人因盜匪案件，經本院於民國77年5月4日以77
    年度上重二訴字第480號判處無期徒刑後，聲請人不服提起
    上訴，經最高法院於77年7月22日以77年度台上字第3503號
    判決上訴駁回確定等情，有各該判決書抄本在卷可稽，聲請
    人以原確定判決有重要證據漏未審酌之事由聲請再審，顯與
    上開規定要件不符，並已逾聲請再審之期間，難謂適法。
三、再按有罪之判決確定後，因發現確實之新證據，足認受有罪
    判決之人應受無罪、免訴、免刑或輕於原判決所認罪名之判
    決者，得為受判決人之利益，聲請再審，刑事訴訟法第420
    條第1項第6款固有明文。惟所謂「發現確實之新證據」，係
    指該證據於事實審法院判決前業已存在，為法院、當事人所
    不知，不及調查斟酌，至其後始行發現，且就證據本身形式
    觀察，固不以絕對不須經過調查程序為條件，但必須顯然可
    認為足以動搖原有罪之確定判決，而為受判決人無罪、免訴
    、免刑或輕於原判決所認罪名之判決者為限。亦即該「新證
    據」須可認為確實具有足以動搖原確定判決，而對受判決人
    為更有利判決之「確實性」外，尚須具備該證據係在事實審
    法院判決前已存在，因未經發現，不及調查斟酌，或審判時
    未經注意，至其後始行發現之「嶄新性」特質，二者均屬不
    可或缺，倘若未具備上開「確實性」與「嶄新性」二種聲請
    再審新證據之特性，即不能據為聲請再審之原因（最高法院
    90年度台抗字第71號判例）。經查：
  (一)92年1月14日修正通過之刑事訴訟法第158條之1至第158條之
    4、第159條、第159條之1至第159條之4等關於傳聞法則及證
    據能力之相關規定，係自同年9月1日施行；又92年1月14日
    修正通過之刑事訴訟法施行前，已繫屬於各級法院之案件，
    其以後之訴訟程序，應依修正刑事訴訟法終結之。但修正刑
    事訴訟法施行前已依法定程序進行之訴訟程序，其效力不受
    影響，刑事訴訟法施行法第7條之2及第7條之3分別定有明文
    。
    本案係於92年以前即繫屬法院並判決確定，案件審理時依舊
    法踐行之法定訴訟程序，其效力自不受新修正刑事訴訟法之
    影響。聲請人主張本案共同被告莊士吉於警詢、偵查中之證
    言、司法警察官本於職務作成之報告文書均無證據能力、事
    實審法院未踐行賦予聲請人對共同被告及被害人對質詰問之
    機會云云，並不足以影響本案確定判決之效力，更非所謂發
    現確實之新證據，而得據為聲請再審之事由。
  (二)聲請人另主張原確定判決以未扣案之短刀1把為認定聲請人
    有罪之依據，採證違背法令云云，查所謂「短刀未扣案」一
    節，為事實審法院判決前業已存在之事實，且為法院及當事
    人所知悉，並非具備「確實性」與「嶄新性」，且顯然可認
    為足以動搖原有罪之確定判決，而為受判決人無罪、免訴、
    免刑或輕於原判決所認罪名之所謂新證據，聲請人此部分所
    指，純係對於案件之證據取捨表示不同之意見，亦非適法之
    再審事由。
四、綜上所述，本件聲請人執前開事由聲請再審，核與刑事訴訟
    法第420條第1項第6款及第421條之規定不符，其再審之聲請
    為無理由，應予駁回，爰依刑事訴訟法第433條、第434條第
    1項裁定如主文。
中    華    民    國   100    年    7     月    19    日
                  刑事第三庭    審判長法  官  蔡勝雄
                                      法  官  張季芬
                                      法  官  楊清安
以上正本證明與原本無異。
如不服本裁定，應於收受本裁定後五日內向本院提出抗告狀。
                                      書記官  蔡蘭櫻
中    華    民    國   100    年    7     月    20    日